【裁判字號】    91,訴,1435
【裁判日期】    920120
【裁判案由】    損害賠償
【裁判全文】
臺灣士林地方法院民事判決  九十一年訴字第一四三五號
    原      告    甲○○
    被      告    乙○○
右當事人間刑事附帶民事訴訟請求損害賠償事件，經本院刑事庭裁定（九十一年度簡
附民字第一九號）移送本院審理，本院判決如左：
    主      文
被告應給付原告新臺幣拾壹萬壹仟零玖拾陸元及自民國九十一年七月二十四日起至清
償日止，按週年利率百分之五計算之利息。
原告其餘之訴駁回。
訴訟費用由被告負擔六分之一，餘由原告負擔。
本判決原告勝訴部分，於原告以新臺幣參萬柒仟元供擔保後，得假執行。
原告其餘假執行之聲請駁回。
    事      實
甲、原告方面：
一、聲明：
  (一)被告應給付原告新臺幣（下同）八十萬四千七百十三元及自起訴狀繕本送達翌日
    起至清償日止，按週年利率百分之五計算之利息。
  (二)原告願供擔保請准宣告假執行。
二、陳述：
  (一)被告於民國九十一年三月一日持鐵管毆打原告之頭部、身體等處致原告受有頭部
    外傷、左臉部耳前部裂傷、左胸肋下部挫傷擦傷、左後腰部挫傷瘀青等傷害之事
    實，業據鈞院九十一年度簡字第七○二號簡易判決認定在案。
  (二)按「不法侵害他人身體或健康者，對於被害人因此喪失或減少勞動能力或增加生
    活上需要時應負賠償責任」、「不法侵害他人之身體、健康名譽或自由者，被害
    人雖非財產上之損害，亦得請求賠償相當之金額」民法第一百九十三條、一百九
    十五條定有明文，茲將原告所得請求之賠償，說明陳述如后：
    1.醫療費用四千七百一十三元：
      上開醫療費用由保險給付部分者為二千零三元，自付部份為二千七百一十元，
      全部為四千七百一十三元，其中保險給付部份係因原告支付保險費而為之支付
      ，其利益自不得反由加害人歸屬，是被告仍應賠償。
    2.喪失或減少勞動能力之損害二十四萬元：
      原告自九十一年三月一日受傷起至九十一年六月止，共計至少四個月無法工作
      ，而原告受傷前係以經營水蜜桃檳榔攤維生，依營業稅核定稅額繳款書所示，
      核定之三個月營業收入為新台幣十八萬元，即每月有六萬元之收入，則原告四
      個月無法工作，所受之損害至少應為二十四萬元。
    3.精神慰撫金五十六萬元：
      原告遭被告傷害之部份均為頭、臉、胸、腰等重要部位，且所受之傷勢甚為嚴
      重，頭部受傷亦恐有後遺症，為此，懇請鈞院審酌原告所受之傷害非輕，併依
      兩造之身分地位等一切情狀，酌定慰撫金五十六萬元。
三、證據：提出診斷證明書影本、支出明細影本、戶籍謄本影本、核定稅額繳款書影
    本各乙份、醫療費用收據影本七張、統一發票影本十八張，並聲請訊問證人李王
    秀枝。
乙、被告方面：
一、聲明：駁回原告之訴。
二、陳述：
    當初原告於大度路上開設檳榔攤，因被告管理十八王公廟，所以介紹原告至十八
    王公廟附近開設檳榔攤，但因生意不佳，每日僅三、五百元之收入，故原告逼被
    告以十幾萬元之代價頂下該檳榔攤。先前在大度路檳榔攤確實是原告在經營，生
    意也不錯。
丙、本院依職權調閱本院九十一年度簡字第七０二號刑事簡易案件全卷，並向馬偕紀
    念醫院函詢原告所受傷害之痊癒程度，以及需休養多少時間始能正常工作等情。
    理      由
壹、程序方面：
    按訴狀送達後，原告不得將原訴變更或追加他訴，但請求之基礎事實同一、擴張
    或減縮應受判決事項之聲明者，不在此限，民事訴訟法第二百五十五條第一項第
    二款、第三款分別定有明文。本件原告起訴時，基於侵權行為之法律關係，請求
    被告賠償八十八萬二千九百五十元及法定遲延利息，嗣於本院審理中之九十二年
    一月六日提出民事起訴狀，減縮訴之聲明請求賠償金額為八十萬四千七百十三元
    及法定遲延利息，被告雖不同意，惟因原告係減縮應受判決事項之聲明，且係基
    於同一基本事實，與前揭法律規定之意旨相符，應予准許，合先敘明。
貳、實體方面：
一、本件原告起訴主張：被告於九十一年三月一日下午六時三十分許，在臺北縣石門
    鄉德茂村新十八王公廟內，持鐵管毆打原告之頭部、身體等處，致原告受有頭部
    外傷、左臉頰耳前部撕裂傷（二×０．三×０．三公分）、左胸肋下部挫傷擦傷
    （四×三公分）、左後腰部挫傷瘀青（五×六公分）等傷害，為此，依民法第一
    百九十三條、一百九十五條之規定，訴請被告賠償醫療費用四千七百十三元、喪
    失或減少勞動能力之損害二十四萬元及精神慰撫金五十六萬元，合計共八十萬零
    四千七百十三元等語。被告則以：原告於十八王公廟附近開設之檳榔攤，生意不
    佳，每日僅三、五百元之收入等語，資為抗辯。
二、原告主張被告於九十一年三月一日下午六時三十分許，在臺北縣石門鄉德茂村新
    十八王公廟內，持鐵管毆打原告之頭部、身體等處，致原告受有頭部外傷、左臉
    頰耳前部撕裂傷（二×０．三×０．三公分）、左胸肋下部挫傷擦傷（四×三公
    分）、左後腰部挫傷瘀青（五×六公分）等傷害之事實，業據其提出與所述相符
    附於臺灣士林地方法院檢察署九十一年度偵字第三五五四號偵查卷內之馬偕紀念
    醫院驗傷診斷書為證，並經證人張素、華江春園於上開偵查案件中證述在卷，復
    為被告所不爭執，堪認為真正。此外，本院九十一年度簡字第七０二號刑事簡易
    判決亦同此認定，並經本院調取該刑事簡易案件全卷核閱屬實。
三、按因故意或過失，不法侵害他人之權利者，負損害賠償責任，民法第一百八十四
    條第一項前段定有明文。經查，本件原告確係因被告之傷害行為而受傷，已如前
    述，從而，原告依民法第一百八十四條第一項前段之規定，請求被告賠償其損害
    ，即屬於法有據。
四、茲審酌原告請求之各項金額如下：
  (一)因治療所支出之必要費用：
    1.按不法侵害他人之身體或健康者，對於被害人因此增加生活上之需要時，應負
      損害賠償責任，民法第一百九十三條第一項定有明文。次按「保險制度旨在保
      護被保險人，非為減輕損害事故加害人之責任。保險給付請求權之發生，係以
      定有支付保險費之保險契約為基礎，與因侵權行為所生之損害賠償請求權並非
      出於同一原因。後者之損害賠償請求權，殊不因受領前者之保險給付而喪失，
      兩者除有保險法第五十三條關於代位行使之關係外，不生損益相抵問題（最高
      法院六十八年度臺上字四二號判例參照）。本件原告遭被告毆傷，其得請求被
      告賠償之醫療費用，毋庸扣除健保給付部分，先予敘明。
    2.原告主張其因遭被告傷害而陸續就醫，由保險給付之醫療費用為二千零三元，
      另自付部份為二千七百十元，合計為四千七百十三元等情，業據其提出為被告
      所不爭執之馬偕紀念醫院醫療費用收據影本七紙為證，除原告於九十一年六月
      十三日在神經外科就診之醫療費用共八百零七元以二紙收據重複計算外，另九
      十一年三月四日及同年六月十三日之單據中分別有五百元及一百三十元、一百
      元之證明書費，並非醫療上之必要支出，均應予剔除，其餘原告本人及健保共
      支付三千一百七十六元，依原告所受傷害及各收據載明醫療費別，均屬治療及
      增加生活上之必要費用，是原告訴請被告賠償，洵屬於法有據。
  (二)勞動能力喪失及減少之損害部分：
    1.按民法第一百九十三條第一項規定，不法侵害他人之身體或健康者，對於被害
      人因此喪失或減少勞動能力，應負損害賠償責任。次按當事人已證明受有損害
      而不能證明其數額或證明顯有重大困難者，法院應審酌一切情況，依所得心證
      定其數額，民事訴訟法第二百二十二條第二項定有明文。
    2.原告主張其自九十一年三月一日遭被告毆傷後，至少有四個月無法工作，且其
      受傷前，係以經營水蜜桃檳榔攤維生，每月所得約六萬元等情，為被告所否認
      ，經本院依職權向馬偕紀念醫院函查結果，該院於九十一年十二月十八日以馬
      院醫外字第九一二九五九號函復稱：「病患甲○○先生．．．於九十一年三月
      四日至本院神經外科門診追蹤治療，當時神智清醒，神經學檢查並無明顯神經
      缺損，除了頭部外傷（左側耳前裂傷二×０．三×０．三公分已縫合），左胸
      肋下部挫傷擦傷四×三公分，左後腰部挫傷瘀青五×六公分之外，同時予以傷
      口治療及藥物治療及甲診壹份，九十一年三月十一日再度返診治療，傷口已癒
      合，神智清醒如前，予拆線及藥物治療，爾後未再回診追蹤，無法明確評估是
      否能正常工作或需休養多久」等語。而原告自九十一年三月一日遭被告毆傷後
      ，至同年月十一日傷口拆線並將醫師所開藥物用完止，顯難期待其正常工作，
      是推估原告於九十一年三月十五日之前，因傷而無法工作。又原告所提出之營
      業稅查定課徵核定稅額繳款書，係稅捐稽徵機關查察核定被告配偶李王秀枝於
      臺北市○○路○段、立德路口所經營水蜜桃檳榔攤之每月營業額約為六萬元，
      尚無從據以認定被告每月所得即為六萬元，況證人李王秀枝於九十一年十二月
      二十三日本院言詞辯論時到場證稱：「水蜜桃檳榔攤本來是我和我先生一起工
      作，還有兩位子女幫忙，但原告受傷後，沒有辦法幫我工作，只剩我兩個子女
      幫我工作兩三個月，但後來景氣不好，我的子女都各自去找工作。我們原本經
      營兩個檳榔攤，但我先生受傷後關了一個檳榔攤，至於核定稅額的檳榔攤是現
      在還在開的這一家。另外一家檳榔攤雖然名字與這一家相同，但是他的貨源與
      這家不同，而且也沒有核定稅額」等語，顯見水蜜桃檳榔攤及位於十八王公廟
      附近之檳榔攤，係由原告夫婦二人及二名子女共同經營，而原告負無法舉證證
      明其另一家檳榔攤之所得為何，是原告主張其每月所得為六萬元一節，尚難憑
      採。惟原告於受傷前既確有工作，亦確因遭被告毆傷而無法工作半個月，祇是
      無法證明其所受損害之數額或證明顯有重大困難，本院爰依前開規定，審酌原
      告工作之性質、年齡（四十一年十月二十日出生）等一切情狀，認應以基本工
      資作為計算原告工作損失之標準，而基本工資經行政院勞工委員會依基本工資
      審議辦法第五條之規定報行政院核定公告實施為每月一萬五千八百四十元，是
      原告所受減損勞動能力之損害額應為七千九百二十元（計算式：15,840 x 1/2
      =7,920），是原告於上開金額範圍內之請求，為有理由，逾此數額之請求，即
      非正當。
  (三)精神上損害賠償部分：
    1.按不法侵害他人之身體、健康、名譽、自由、信用、隱私、貞操，或不法侵害
      其他人格法益而情節重大者，被害人雖非財產上之損害，亦得請求賠償相當之
      金額，為民法第一百九十五條第一項前段所明定。原告因被告之傷害行為，致
      其身體受有頭部外傷、左臉頰耳前部撕裂傷、左胸肋下部挫傷擦傷、左後腰部
      挫傷瘀青等傷害，已如前述，經過約半個月之診治、靜養，肉體及精神上均受
      有相當之痛苦，自得請求精神慰藉金。
    2.本院斟酌原告於受傷時年近五十歲，國小畢業，以經營檳榔攤為業，育有二名
      子女，遭上述傷害，非但個人受有身體及精神上之痛苦，亦使其家中生活秩序
      受影響，約需半個月之休養，另審酌被告於為傷害行為時年約四十歲，擔任十
      八王公廟之管理人，國中學歷等情，認為原告於請求被告賠償十萬元慰撫金之
      範圍內，尚屬公允，逾此數額之請求，即屬無據。
五、綜上所論，原告基於侵權行為法則，訴請被告賠償十一萬一千零九十六元（計算
    式：3,176+7,920+ 10,000 =111,096）及自起訴狀繕本送達翌日即九十一年七月
    二十四日起至清償日止，按週年利率百分之五計付法定遲延利息之範圍內，為有
    理由，應予准許，逾此範圍之請求，尚屬無據，應予駁回。
六、本件原告陳明願供擔保，請准宣告假執行，就原告勝訴部分，經核與法相合，爰
    酌定如主文所示之擔保金額，併予准許。至原告敗訴部分，其假執行之聲請已失
    所附麗，應予駁回。
七、本件判決基礎已臻明確，兩造其餘之攻擊防禦方法及訴訟資料經本院斟酌後，核
    與判決不生影響，無一一論述之必要，併予敘明。
據上論結，原告之訴為一部有理由、一部無理由，依民事訴訟法第七十九條但書、第
三百九十條第二項，判決如主文。
中      華      民      國    九十二    年      一      月     二十     日
                                        臺灣士林地方法院民事第二庭
~B法      官  張國勳
右為正本，係照原本作成。
如對本判決上訴須於判決送達後廿日內向本院提出上訴狀。
中      華      民      國    九十二    年      一      月    二十四    日
~B法院書記官  林郁菁


司法院資訊處製作；財團法人民間司法改革基金會備份。
